臺灣高等法院高雄分院刑事判決　　　　 94年度上訴字第403號
上　訴　人　臺灣澎湖地方法院檢察署檢察官
被　　　告　甲○○
選任辯護人　謝國允　律師
上列上訴人因被告違反毒品危害防制條例案件，不服臺灣澎湖地
方法院93年度訴字第41號中華民國94年2 月15日第一審判決（起
訴案號：臺灣澎湖地方法院檢察署93年度偵字第248 號），提起
上訴，本院判決如下：
    主  文
原判決撤銷。
甲○○運輸第一級毒品，處有期徒刑拾貳年，扣案第一級毒品海
洛因拾壹包（合計淨重肆點參參公克）、第二級毒品甲基安非他
命拾捌包（驗餘合計淨重肆點伍壹公克）均沒收銷燬；又連續施
用第一級毒品，處有期徒刑拾月，扣案如附表三所示之物均沒收
；又連續施用第二級毒品，處有期徒刑陸月，扣案如附表四所示
之物均沒收；應執行有期徒刑拾參年，扣案第一級毒品海洛因拾
壹包（合計淨重肆點參參公克）、第二級毒品甲基安非他命拾捌
包（驗餘合計淨重肆點伍壹公克）均沒收銷燬，如附表三、附表
四所示之物均沒收。
    事  實
一、甲○○曾於民國（下同）91年8 月間因施用毒品案件，經臺
    灣高雄地方法院裁定送觀察勒戒，勒戒後，認有繼續施用傾
    向，而受強制戒治，並於停止戒治保護管束期滿後之92年9
    月16日，由臺灣高雄地方法院檢察署以91年度毒偵字第4796
    號為不起訴處分確定；詎仍不知悔改，又分別基於施用第一
    級毒品與施用第二級毒品之概括犯意，於如附表一、附表二
    所示之時間、地點、方式，連續施用第一級毒品9 次，並連
    續施用第二級毒品3 次。又另行基於運輸第一、二級毒品之
    犯意，於93年4 月26日中午12時許，在高雄縣之高屏大橋下
    ，向號稱「張佳榮」之不詳身分成年男子，以總價新台幣2
    萬5,000 元，購得第一級毒品海洛因及第二級毒品甲基安非
    他命各數公克後，即於93年4 月27日上午9 時30分許，將上
    開所購毒品藏置於其母所有其所駕駛之YV一87 56 號自用小
    客車內，自高雄港搭乘台華輪運往澎湖，經警據報於當日下
    午2 時40分許在澎湖縣馬公港甲○○下船之際，予以搜索，
    當場扣得甲○○所有分裝為11包合計淨重4.33公克之第一級
    毒品海洛因、分裝為18包合計淨重為4.73公克之第二級毒品
    甲基安非他命（驗餘淨重4.51公克）及如附表三所示施用第
    一級毒品海洛因所用或預備用之物品、如附表四所示施用第
    二級毒品甲基安非他命所用或預備用之物品。
二、案經澎湖縣警察局移送臺灣澎湖地方法院檢察署檢察官偵查
    起訴。
    理  由
一、訊據被告甲○○對上開施用第一、二級毒品之事實供承不諱
    ，且其為警查獲後所採尿液，經送驗結果均呈海洛因及甲基
    安非他命陽性反應，有澎湖縣衛生局煙毒尿液檢驗成績書附
    卷可稽，並有如附表三、四所示施用第一、二級毒品所用或
    預備用之物品扣案可證，被告之自白核與事實相符，又被告
    前曾於91年8 月間因施用毒品案件，經臺灣高雄地方法院裁
    定送觀察勒戒，勒戒後，認有繼續施用傾向，而受強制戒治
    ，並於停止戒治保護管束期滿後之92年9 月16日，由臺灣高
    雄地方法院檢察署以91年度毒偵字第4796號為不起訴處分確
    定，此亦有臺灣高等法院被告全國前案紀錄表附卷可稽，其
    於5 年內再犯施用第一、二級毒品之事證明確，犯行堪以認
    定。
二、又被告甲○○固不諱言於前述時、地，駕車攜帶上開第一、
    二級毒品自高雄港搭乘台華輪為警查獲之事實，雖矢口否認
    有運輸毒品之犯行，辯稱：我所持有之毒品，係自己來澎湖
    工作時要施用，並無運送之犯意云云，惟按「所謂運輸，指
    本於搬運輸送之意思，將物品由某地移轉存置至他地而言，
    並不以為他人搬運輸送為必要，即為自己運輸者，亦包括在
    內。而毒品危害防制條例第4 條第2 項之運輸毒品罪，不以
    國外輸入國內或國內輸出國外為限，其在國內運輸者亦屬之
    。」、「行為人有此意圖者，一有搬運輸送之行為，其犯罪
    即已成立，不以運抵目的地為完成犯罪之要件。」、「再者
    毒品危害防制條例第4 條第1 項所稱之運輸，並不問其是否
    意圖販賣圖利，且不以國外輸入國內，或國內輸出國外為限
    ，其在國內運輸送者，亦屬之。又運輸亦不限於運輸他人所
    有或持有之毒品為要件，其為自己運輸，亦應成立運輸毒品
    罪。」（最高法院94年度台上字第341 號、94年度台上字第
    138 號、91年度台上字第516 號判決參照）；又運輸毒品罪
    名之處罰，考其立法目的，無非為了避免毒品在兩地間流通
    ，導致毒品擴散之結果發生，以維護國家安全、社會秩序及
    增進公共利益所必要，無違憲法第23條之規定，與憲法第15
    條亦無牴觸，並非謂運輸毒品罪須有營利之意圖始得成立，
    其合憲性業經司法院大法官會議釋字第476 號解釋所肯認；
    本件被告雖陳稱該毒品是係供自己吸食所用，並無運輸之意
    圖，惟查被告於本院已供稱「我被查獲前在澎湖工作，而澎
    湖沒有管道可買到毒品，所以我就去高雄買毒品帶回澎湖吸
    食」等語（見本院卷第51頁），又被告甲○○係以搭船運車
    之方式將毒品自高雄運送來澎湖地區，並非僅單純將毒品置
    於身上，而係轉置於車輛椅墊下，縱然被告甲○○為自己吸
    食之用而為自己運輸，亦已該當運送毒品之要件，況其將毒
    品與自己身體分開存放，放置於車輛椅墊等隱密處，應有將
    該毒品運送之意思甚明，又從包裝數量上而言，有海洛因有
    11包、甲基安非他命18包，共計有29包，亦非少數，已有使
    毒品由一地轉移至另一地之流通行為，亦有導致毒品擴散之
    結果發生，縱認被告無販賣毒品營利之意圖，但仍然增加毒
    品擴散的危險，故被告雖自認係為自己吸食之用，仍應成立
    運輸毒品罪，此外復有海洛因11包、甲基安非他命18包扣案
    可證，上開物品，經送檢驗亦確認係海洛因、甲基安非他命
    無訛，有內政部警政署刑事警察局鑑驗通知書、法務部調查
    局鑑定通知書附卷可稽，事證明確，被告運輸毒品之犯行亦
    堪認定。
二、核被告甲○○上開施用第一、二級毒品之所為，係犯毒品危
    害防制條例第10條第1 項之施用第一級毒品罪及同條第2 項
    之施用第二級毒品罪，被告持有毒品為施用毒品之當然結果
    ，不另論罪。被告多次分別施用第一級、第二級毒品犯行，
    各時間密接、犯罪構成要件相同，顯均係基於概括犯意所為
    ，均應依連續犯之規定僅論以1 罪；又被告運輸第一、二級
    毒品之所為，係犯毒品危害防制條例第4 條第1 項、第2 項
    之運輸第一、二級毒品罪，其一行為同時運輸第一、二級毒
    品，係想像競合關係，應從一重之運輸第一級毒品罪處斷。
    被告所犯上述3 罪，方法有別，行為互殊，罪名不同，應予
    分論併罰。檢察官起訴書犯罪事實欄中，僅記載被告各1 次
    之施用第一級毒品與施用第二級毒品犯行，但被告如附表一
    與附表二所示多次施用第一級毒品與施用第二級毒品犯行，
    與起訴書前開記載部分，分別有連續犯之裁判上一罪關係，
    已如前述，本院自得併予審理；又被告所犯之運輸第一級毒
    品海洛因僅11包（合計淨重4.33公克），且係供自行吸用，
    並無販賣營利之意圖，而其法定本刑為死刑、無期徒刑之重
    罪，如處以最低刑度，猶嫌過重，誠屬情輕法重，犯罪情狀
    不無可憫，爰依刑法第59條規定，減輕其刑。
三、原審對被告予以論罪科刑，固非無見，惟查：（一）被告於
    上開時、地，攜帶第一、二級毒品自高雄港搭乘台華輪運往
    澎湖，已該當運送毒品之要件，原判決認被告不成立運輸毒
    品罪，尚有未當。（二）刑法上之沒收為從刑之一種，應附
    隨於主刑為宣告，又數罪併罰應分別宣告其罪之刑，再定其
    應執行刑，所謂其罪之刑，包括主刑、從刑而言，故無論主
    刑、從刑，均須依其所犯之罪，分別宣告後，再據以定其應
    執行之刑，本件扣案之第一級毒品海洛因11包、第二級毒品
    甲基安非他命18包，係被告運輸第一、二級毒品之所用之物
    ，原判決於施用第一、二級毒品罪名項下，予以宣告沒收，
    亦有未合。公訴人上訴意旨，指摘原判決不當，為有理由，
    應由本院將原判決予以撤銷改判；爰審酌被告之素行、犯罪
    情節等一切情狀，分別量處如主文第2 項所示之刑，並定應
    執行之刑。扣案第一級毒品海洛因11包（合計淨重4.33公克
    ）、第二級毒品甲基安非他命18包（驗餘合計淨重4.51公克
    ），均應依毒品危害防制條例第18條第1 項前段規定，宣告
    沒收銷燬。扣案如附表三、附表四所示物品，皆為被告所有
    供施用第一、二級毒品所用或預備之物，均經被告供明在卷
    ，皆應依刑法第38條第1 項第2 款規定，宣告沒收。
四、公訴意旨另以：被告購得前開毒品並予以持有後，基於販賣
    之意圖，將毒品攜至澎湖地區遭到查獲，因認被告又涉有毒
    品危害防制條例第5 條第1 項、第2 項之意圖販賣而持有第
    一級、第二級毒品罪嫌云云。
（一）按犯罪事實應依證據認定之，無證據不得認定犯罪事實，
      刑事訴訟法第154 條第2 項定有明文。而認定犯罪事實所
      憑之證據，雖不以直接證據為限，間接證據亦包括在內；
      然而無論直接或間接證據，其為訴訟上之證明，須於通常
      一般之人均不致有所懷疑，而得確信其為真實之程度者，
      始得據為有罪之認定，最高法院76年台上字第4986號著有
      判例。本件公訴人認被告意圖販賣而持有第一級、第二級
      毒品罪，無非以被告自承分裝毒品，且證人吳文志、陳永
      豐證稱曾向被告購買毒品，被告經測謊結果，就是否販賣
      毒品一事，否認時亦呈現說謊反應，被告又攜帶132 個空
      夾鏈袋等事證，為主要論據；經訊據被告堅決否認意圖販
      賣而持有毒品犯行。
（二）被告有施用毒品之行為，此次係連同車輛由高雄乘船至澎
      湖時，因持有毒品而遭查獲之事實，為檢察官、被告所不
      爭執（原審卷37頁）。故由被告運送車輛一事，足認被告
      有停留澎湖地區之計畫，所稱在澎湖工作一節，應可採信
      。又甲基安非他命之施用致死量約為1 公克，海洛因每日
      最高用量為60毫克，被告攜帶之甲基安非他命淨重不滿5
      公克，純度不詳，被告攜帶之海洛因純值淨重為0.91公克
      等情，分別有卷內前開毒品鑑驗通知書及法務部調查局93
      年10月28日調科壹字第09300431280 號函可查，則被告辯
      稱攜帶毒品是供作自己施用，並無販賣意圖，考量其停留
      澎湖工作期間之毒品需求，此項抗辯尚符常理。
（三）毒品持有者分裝毒品之目的，雖可能有販賣或轉讓之用意
      ，但亦可能為控制用量，或可能為便於攜帶施用等情，不
      能一概而論。本件被告於警訊中雖不否認分裝毒品之事實
      ，惟同時表示分裝之目的意在控制用量等語（見警卷第4
      頁），所供核與經驗法則並無矛盾，尚難以被告自承分裝
      毒品之事實，逕認被告有販賣毒品之意圖。
（四）證人吳文志、陳永豐雖於偵查中證稱：曾向被告購買過毒
      品云云（見偵卷第187 頁、194 頁），惟根據該2 名證人
      之證詞，2 人所指涉之毒品交易，均為被告此次被查獲以
      前所發生，且交易次數均在3 次以下。則2 人證詞，顯然
      無法證明被告有販賣毒品之慣行，更無法證明被告此次持
      有毒品之目的即意在販賣，是該2 證人之上開證詞，無從
      證明被告此次持有毒品之意圖何在。至於卷內通聯紀錄當
      中，被告與吳文志於93年4 月27日下午，有多次電話撥接
      紀錄，但細觀通聯紀錄內容，全部電話均為吳文志撥打，
      被告受話，顯然被告並未主動兜售毒品。且當日下午2時
      40分被告遭到逮捕以前，通話時間均為0 ，亦即吳文志屢
      次尋找被告未果，2 人根本未能實際通話，自不能證明2
      人該等通聯紀錄與毒品交易有關。又被告於當日下午2 時
      40分遭逮捕後，2 人雖有實際通話，但被告在偵查機關監
      控下，更不可能萌生販賣毒品之意圖。因而，有關被告與
      吳文志之通聯紀錄，亦無從為不利被告之認定。
（五）被告遭逮捕後，偵查機關曾囑託法務部調查局對被告實施
      測謊，測謊結果，被告否認「你有販賣過海洛因等毒品嗎
      ？」此一問題時，呈現情緒波動反應，故研判有說謊一節
      ，有法務部調查局測謊報告書1 紙及測謊鑑定過程參考資
      料在卷可憑（見偵卷160 頁以下）。而測謊之原理，係紀
      錄受測人陳述時之生理反應，藉由不實陳述可能引發之情
      緒波動，推測受測人陳述之可信度。惟人類陳述時，有種
      種原因可能產生情緒波動，並非僅有說謊而已，縱然藉由
      環境之控制，盡可能排除其餘引發情緒波動之原因，但單
      單敏感問題之本身，即可能引發人類之防衛心理及危機意
      識，進而造成誠實回答卻有情緒波動引發生理反應之情形
      。以本件言之，根據測謊鑑定參考資料之記載，測謊單位
      係以「姓名」、「住所」、「婚姻」、「販毒」、「竊盜
      」等5 項問題，探求被告回答時之生理反應，被告當時對
      於第4項問題較前3 項問題有不同生理反應，但對於第3項
      及第5 項問題之生理反應大致相當，有測謊圖表可查，故
      被告對於「販毒」、「竊盜」等敏感問題有所警覺，因而
      於否認時引發生理反應，屬於合理且可能發生之狀況，以
      此逕認被告販毒之事實，究嫌過速。況前開測謊過程之題
      目設計，乃詢及被告有無販毒紀錄，縱然被告否認之詞屬
      於謊言，僅證明被告以往可能從事毒品交易而已，仍不足
      以證明被告此次遭查獲之毒品，即屬意圖販賣而持有，因
      此，測謊問題之本身，與本件待證事實之關聯性並未建立
      ，亦不能以其結果作為不利被告之判斷。
（六）被告遭查獲之空夾練袋固有132 個，有扣案夾練袋可查。
      惟被告此次遭查獲時，共持有海洛因及甲基安非他命2 種
      毒品，數量各不滿5 公克，且已經以小型夾鏈袋分裝為各
      10餘袋，再以較大夾鏈袋包裹小型夾鏈袋，業如前述，並
      有扣案毒品照片附卷可證（見警卷20頁以下），顯見被告
      已將所持有之毒品大致分裝完畢，參酌被告持有之毒品數
      量與空夾鏈袋數量不成比例，無從再次分裝，則該等空夾
      鏈袋，應屬被告用餘留存之物。再考量被告遭查獲時，並
      未扣得計算重量之電子秤等相關物品，反而扣得如附表三
      、附表四所示相當數量之施用毒品器具等情，亦經認定如
      前。足認被告分裝毒品時，並非錙銖必較，與通常販賣毒
      品之情形相左，與自己施用毒品之情形相似。因而，由被
      告遭查獲時之扣案物品，實不足以認定被告有販賣毒品之
      意圖。
（七）綜上所述，被告分裝毒品之可能原因有多種，未必即為販
      賣之用，而證人吳文志、陳永豐之證詞與調查局之測謊報
      告，均僅證明被告以往可能從事毒品交易，但不能證明本
      件遭查獲毒品即為被告販賣之用，扣案物品，乃被告施用
      毒品時應當出現之物品，亦不能作為被告販毒意圖之判斷
      ，此外復查無其他積極事證足以證明被告意圖販賣而持有
      第一級、第二級毒品犯行，要屬不能證明被告此部分犯罪
      ，惟因公訴人認與上開運輸第一、二級毒品之科刑部分，
      有方法、結果之牽連關係，爰不另為無罪之諭知。
據上論斷，應依刑事訴訟法第369 條第1 項前段、第364 條、第
299 條第1 項前段、毒品危害防制條例第4 條第1 項、第2 項、
第10條第1 項、第2 項、第18條第1 項前段，刑法第11條、第56
條、第55條、第59條、第38條第1 項第2 款、第51條第5 款、第
9款 ，判決如主文。
本案經檢察官林惠到庭執行職務。
中　　華　　民　　國　　94　　年　　6 　　月　　28　　日
                  刑事第七庭    審判長法  官  莊飛宗
                                      法  官  黃三友
                                      法  官  黃憲文
以上正本證明與原本無異。
施用第二級毒品部分不得上訴。
其餘部分如不服本判決，應於收受本判決後10日內向本院提出上
訴書狀，其未敘述上訴理由者，並得於提起上訴後10日內向本院
補提理由書狀（均須按他造當事人之人數附繕本）「切勿逕送上
級法院」。
中　　華　　民　　國　　94　　年　　6 　　月　　29　　日
　　　　　　　　　　　　　　　　　　　書記官  葉淑華
附表一：甲○○施用一級毒品海洛因部分
┌───┬──────┬───────┬───────┐
│ 項次 │  時    間  │  地      點  │ 施 用 方 式  │
├───┼──────┼───────┼───────┤
│ 1    │民國（下同）│高雄縣與屏東縣│以葡萄糖摻入海│
│      │93年4月26日 │交界之高雄縣端│洛因後以生理食│
│      │中午12時許  │高屏大橋橋下  │鹽水稀釋，再裝│
│      │            │              │入注射針筒注射│
├───┼──────┼───────┼───────┤
│ 2    │93年4月26日 │高雄縣鳳山市鳳│同上          │
│      │下午3時許   │仁路上自己所有│              │
│      │            │之車內        │              │
├───┼──────┼───────┼───────┤
│ 3    │93年4月26日 │高雄縣仁武鄉竹│同上          │
│      │下午6時許   │後村竹門巷85之│              │
│      │            │7號5樓之自己住│              │
│      │            │所房間內      │              │
├───┼──────┼───────┼───────┤
│ 4    │93年4月26日 │同上          │同上          │
│      │晚上8時許   │              │              │
├───┼──────┼───────┼───────┤
│ 5    │93年4月26日 │高雄市○○○路│同上          │
│      │晚上10時許  │72號假期飯店20│              │
│      │            │1號房內       │              │
├───┼──────┼───────┼───────┤
│ 6    │93年4月26日 │同上          │同上          │
│      │晚上12時許  │              │              │
├───┼──────┼───────┼───────┤
│ 7    │93年4月27日 │同上          │同上          │
│      │凌晨4時許   │              │              │
├───┼──────┼───────┼───────┤
│ 8    │93年4月27日 │同上          │同上          │
│      │上午7時許   │              │              │
├───┼──────┼───────┼───────┤
│ 9    │93年4月27日 │高雄市○○○街│同上          │
│      │上午9時許   │5號之高雄市港 │              │
│      │            │務局候船室廁所│              │
│      │            │內            │              │
└───┴──────┴───────┴───────┘
附表二：甲○○施用二級毒品甲基安非他命部分
┌───┬──────┬───────┬───────┐
│ 項次 │  時    間  │  地      點  │ 吸 食 方 式  │
├───┼──────┼───────┼───────┤
│ 1    │民國（下同）│高雄縣仁武鄉竹│將安非他命粉末│
│      │93年4月26日 │後村竹門巷85之│裝入以燈泡製成│
│      │下午6時30分 │7號5樓之自己住│之自製分裝器，│
│      │許          │所房間內      │再以打火機燒烤│
│      │            │              │吸食          │
├───┼──────┼───────┼───────┤
│ 2    │93年4月26日 │高雄市○○○路│同上          │
│      │晚上10時許  │72號假期飯店20│              │
│      │            │1號房內       │              │
├───┼──────┼───────┼───────┤
│ 3    │93年4月27日 │同上          │同上          │
│      │上午7時許   │              │              │
└───┴──────┴───────┴───────┘
附表三：甲○○施用一級毒品海洛因所使用或所預備之物
┌───┬───────┬──────┬───────┐
│ 項次 │  物　  　品  │  數　  量  │  用  　　途  │
├───┼───────┼──────┼───────┤
│ 1    │扣案之用餘夾鏈│ 132個      │預備施用第一級│
│      │袋            │            │毒品海洛因包裝│
│      │              │            │時所用之物    │
├───┼───────┼──────┼───────┤
│ 2    │葡萄糖粉      │ 毛重6.4公克│預備施用第一級│
│      │              │            │毒品海洛因所用│
├───┼───────┼──────┼───────┤
│ 3    │注射針筒      │ 6支        │預備施用第一級│
│      │              │            │毒品海洛因所用│
├───┼───────┼──────┼───────┤
│ 4    │自製海洛因塑膠│ 1支        │施用第一級毒品│
│      │吸管分裝器    │            │海洛因所用及將│
│      │              │            │來預備使用    │
├───┼───────┼──────┼───────┤
│ 5    │生理食鹽水    │ 1瓶        │預備施用第一級│
│      │              │            │毒品海洛因所用│
└───┴───────┴──────┴───────┘
附表四：甲○○施用二級毒品甲基安非他命所使用或所預備之物
┌───┬───────┬──────┬───────┐
│ 項次 │  物    　品  │  數  　量  │  用      途  │
├───┼───────┼──────┼───────┤
│ 1    │自製甲基安非他│ 1組        │施用第二級毒品│
│      │命吸食器      │            │甲基安非他命所│
│      │              │            │用及將來預備用│
├───┼───────┼──────┼───────┤
│ 2    │打火機        │ 4個        │同上          │
├───┼───────┼──────┼───────┤
│ 3    │自製甲基安非他│ 4支        │同上          │
│      │命塑膠吸管分裝│            │              │
│      │器            │            │              │
└───┴───────┴──────┴───────┘
附錄本件判決論罪科刑法條：
毒品危害防制條例第4 條第1 項、第2 項：
製造、運輸、販賣第一級毒品者，處死刑或無期徒刑；處無期徒
刑者，得併科新臺幣 1,000萬元以下罰金。
製造、運輸、販賣第二級毒品者，處無期徒刑或 7 年以上有期徒
刑，得併科新臺幣 700 萬元以下罰金。
毒品危害防制條例第10條第1 項、第2 項：
施用第一級毒品者，處 6 月以上 5 年以下有期徒刑。
施用第二級毒品者，處 3 年以下有期徒刑。
